【裁判字號】    99,訴,717
【裁判日期】    991105
【裁判案由】    違反動物用藥品管理法
【裁判全文】
臺灣基隆地方法院刑事判決               99年度訴字第717號
公  訴  人  臺灣基隆地方法院檢察署檢察官
被      告  甲○○
選任辯護人  林聖彬律師
上列被告因違反動物用藥品管理法案件，經檢察官提起公訴（99
年度偵字第51號），被告於本院準備程序先就被訴事實為有罪陳
述，受命法官於聽取當事人之意見後，合議庭裁定由受命法官獨
任進行簡式審判程序，判決如下：
    主  文
甲○○輸入動物用禁藥，處有期徒刑參月，如易科罰金，以銀元
參佰元即新臺幣玖佰元折算壹日；減為有期徒刑壹月又拾伍日，
如易科罰金，以銀元參佰元即新臺幣玖佰元折算壹日。
    事  實
一、甲○○明知痢特靈（Furazolidone）係動物用藥品管理法第
    5 條第1 款規定之動物用禁藥，不得輸入，及輸入動物用藥
    品氯絲菌素（Chloramphenicol） 須依動物用藥品管理法第
    12條第1 項之規定，應先報請主管機關即行政院農業委員會
    核發許可證明後，始得辦理輸入，竟未經核准，於民國95年
    3 月1 日，透過不知情之高天祥轉託不知情之邱秀琴，委由
    聯合報關股份有限公司，以不知情之達壬國際貿易有限公司
    名義，申報自中國大陸進口雜貨2 批（報單編號AW/95/0971
    /11 88、AW/95/0971/0016號） ，實際上分別在貨櫃內夾藏
    痢特靈（Furazolidone）900公斤及氯絲菌素（Chloramphen
    icol）1000公斤。嗣於95年3 月1 日，經財政部基隆關稅局
    五堵分局驗貨人員進行查驗時，查悉上情。
二、案經法務部調查局航業調查處移送臺灣基隆地方法院檢察官
    偵查起訴。
    理  由
一、本件被告所犯者非為死刑、無期徒刑、最輕本刑為3 年以上
    有期徒刑之罪或高等法院管轄第一審案件，其於準備程序進
    行中，先就被訴事實為有罪之陳述，經告知其簡式審判程序
    之旨，並聽取公訴人及被告之意見後，本院依刑事訴訟法第
    273 條之1 第1 項之規定，裁定由受命法官獨任進行簡式審
    判程序，且依同法第273 條之2 規定，簡式審判程序之證據
    調查，不受第159 條第1 項、第161 條之2 、第161 條之3
    、第163 條之1 及第164 條至第170 條規定之限制，合先敘
    明。
二、上揭事實，業據被告甲○○於本院審理時坦承不諱，核與證
    人高天祥、邱秀琴、被告母親陳蔡月、聯合報關股份有限公
    司負責人陳倉霖、陪驗員林治國分別於調查及偵訊時所證述
    情節相符。此外，並有扣案之上開物品、進口報單2 份、緝
    私報告書、基隆關稅局處分書、基隆關稅局扣押貨物（運輸
    工具）收據及搜索筆錄、行政院農委會92年11月21日農授防
    字第0921473181號公告影本、查獲照片等足資佐證，足認被
    告自白與事實相符，本案事證明確，犯行洵堪認定。
三、論罪科刑：
  (一)新舊法比較部分：按行為後法律有變更者，適用行為時之法
    律。但行為後之法  律有利於行為人者，適用最有利於行為
    人之法律，刑法第二條第一項定有明文。本件被告行為後動
    物用藥品管理法、刑法業已分別修正如下：
  １動物用藥品管理法規定業於97年12月3 日修正公布（華總一
    義字第09700257891號令） ，依同條例第48條規定，自公布
    開始施行。茲修正前動物用藥品管理法第33條，原係規定：
    「製造或輸入動物用偽藥或禁藥者，處三年以下有期徒刑，
    得併科一萬元以下罰金（第一項）。前項之未遂犯罰之（第
    二項）。」修正後動物用藥品管理法第33條，則係改而規定
    ：「製造或輸入第五條第一款所定動物用禁藥者，處一年以
    上七年以下有期徒刑，得併科新臺幣四百五十萬元以下罰金
    （第一項）。製造或輸入第四條所定動物用偽藥或輸入第五
    條第二款所定動物用禁藥者，處六月以上五年以下有期徒刑
    ，得併科新臺幣二百五十萬元以下罰金（第二項）。前二項
    之未遂犯罰之（第三項）。」已將製造或輸入第五條第一款
    及第二款所定動物用藥品，分列二項，並均提高刑度及罰金
    額度，經以修正前、後法律而為比較適用，本案顯以適用修
    正前之舊法較有利於被告。
  ２關於易科罰金部分：
    修正前刑法第41條第1 項前段規定：「犯最重本刑為五年以
    下有期徒刑以下之刑之罪，而受六個月以下有期徒刑或拘役
    之宣告，因身體、教育、職業、家庭之關係或其他正當事由
    ，執行顯有困難者，得以一元以上三元以下折算一日，易科
    罰金。」，又被告行為時之易科罰金折算標準，修正前罰金
    罰鍰提高標準條例第2 條前段（現已刪除）規定，就其原定
    數額提高為一百倍折算一日，則本件被告犯行行為時之易科
    罰金折算標準，應以銀元三百元折算一日，經折算為新臺幣
    後，應以新臺幣九百元折算為一日。惟95年7 月1 日修正公
    布施行之刑法第41條第1 項前段則規定：「犯最重本刑為五
    年以下有期徒刑以下之刑之罪，而受六個月以下有期徒刑或
    拘役之宣告者，得以新臺幣一千元、二千元或三千元折算一
    日，易科罰金。」比較修正前後之易科罰金折算標準，以95
    年7 月1 日修正公布施行前之規定，較有利於被告，則應依
    刑法第2 條第1 項前段，適用修正前刑法第41條第1 項前段
    規定，定其折算標準。
  ３刑法第33條第5 款部分：
    刑法第33條第5 款關於罰金刑之規定，由「罰金：銀元一元
    以上」，修正為「罰金：新臺幣一千元以上，以百元計算之
    」，而被告所犯輸入動物用禁藥罪，有罰金刑之規定，經比
    較新舊法結果，亦以行為時法即修正前動物用藥品管理法第
    33條第1 項之規定，較有利於被告。
  (二)綜上所述，揆諸修正後刑法第2 條第1 項前段、後段規定之
   「從舊從輕」 原則，自應整體適用被告行為時之法律，即修
    正前之相關刑罰法律，對被告較為有利。又含硝基喃類（
    Furazolidone）之動物用藥品，業經行政院農業委員會自92
    年11月21日起禁止製造、輸入，有該委員會92年11月21日農
    授防字第0921473181號公告影本在卷可稽（參99年度偵字第
    51號偵查卷第39頁），是含有硝基喃類之動物用藥品，屬
    修正前動物用藥品管理法第5 條第1 款之禁藥；而Chloramp
    henicol 係動物用藥品，須依修正前動物用藥品管理法第12
    條第1 項之規定，應先報請主管機關即行政院農業委員會核
    發許可證明後，始得辦理輸入，否則即為修正前動物用藥品
    管理法第5 條第2 款規定之未經核准擅自輸入之動物用禁藥。
    是核被告所為，係犯修正前動物用藥品管理法第33條第1 項
    之輸入動物用禁藥罪。起訴書證據並所犯法條欄指被告另未
    經許可輸入偽藥罪部分，容有未洽，應予指明。
  (三)爰審酌被告之素行、生活狀況、智識程度、對社會民生有相
    當程度影響所生之危害、輸入禁藥之數量、犯罪情節尚非深
    重，及被告犯罪後之態度等一切情狀，量處如主文所示之刑
    。再被告行為後，刑法第41條第1 項前段關於易科罰金折算
    標準之規定，業已修正，已如前述，是易科罰金部分，應適
    用被告行為時之法律即修正前刑法第41條第1 項前段、修正
    前罰金罰鍰提高標準條例第2 條規定，並諭知以銀元三百元
    即新臺幣九百元折算一日。再按犯罪在中華民國96年4 月24
    日以前者，除本條例另有規定外，依下列規定減刑：一死刑
    減為無期徒刑；二無期徒刑減為有期徒刑20年；三有期徒刑
    、拘役或罰金，減其刑期或金額二分之一。依本條例應減刑
    之罪，未經判決確定者，於裁判時，減其宣告刑。依前項規
    定裁判時，應於判決主文同時諭知其宣告刑及減得之刑。96
    年7 月16日施行之中華民國九十六年罪犯減刑條例第2 條第
    1 項、第7 條分別定有明文。本案被告犯罪之時間在96年4
    月24日之前，且所犯輸入動物用禁藥罪，核與九十六年罪犯
    減刑條例第2 條第1 項第3 款之規定相符，合於減刑條件，
    爰依上開規定，減輕其刑期二分之一。
  (三)沒收部分：本件扣案之偽藥痢特靈（Furazolidone）900 公
    斤、氯絲菌素（Chloramphenicol） 1000公斤，經基隆關稅
    局分別以（097） 五堵進字第0151號、（097） 五堵進字第
    0128號處分書沒入（見99年度偵字第51號卷第30頁、第38頁
    ），依司法院院字第2832號解釋，不再更為沒收銷燬之諭知
    ，併此敘明。
據上論斷，應依刑事訴訟法第273 條之1 第1 項、第299 條第1
項前段，97年12月3 日修正前動物用藥品管理法第33條第1 項，
刑法第11條前段、第2 條第1 項前段、修正前第41條第1 項，刑
法施行法第1 條之1 、第3 條之1 第3 項，修正前罰金罰鍰提高
標準條例第2 條，中華民國九十六年罪犯減刑條例第2 條第1 項
第3 款、第7 條、第9 條，判決如主文。
本案經檢察官王亞樵到庭執行職務。
中    華    民    國    99    年    11    月     5    日
                  刑事第五庭法    官  吳佳齡
以上正本證明與原本無異。
如不服本判決應於收受送達後10日內向本院提出上訴書狀，並應
敘述具體理由；其未敘述上訴理由者，應於上訴期間屆滿後20日
內向本院補提理由書(均須按他造當事人之人數附繕本)「切勿逕
送上級法院」。
中    華    民    國    99    年    11    月     5    日
                            書 記 官  莊智凱
附錄論罪法條：
修正前動物用藥品管理法第33條第1項
製造或輸入動物用偽藥或禁藥者，處三年以下有期徒刑，得併科
一萬元以下罰金。
前項之未遂犯罰之。

司法院資訊處製作；財團法人民間司法改革基金會備份。
